臺灣臺南地方法院刑事判決
109年度交訴字第243號
公  訴  人  臺灣臺南地方檢察署檢察官
被      告  黎陳月清



上列被告因公共危險案件，經檢察官提起公訴（109年度偵字第1
3104號），被告於本院準備程序中就被訴事實為有罪之陳述，經
本院合議庭裁定改由受命法官獨任進行簡式審判程序，判決如下
：
    主  文
黎陳月清犯肇事致人傷害逃逸罪，處有期徒刑壹年貳月。緩刑參
年。
    事  實
一、黎陳月清於民國109年5月15日凌晨0時17分許，駕駛車號000
    -0000號自用小客車沿臺南市善化區成功路由東往西方向行
    駛，行經該路2之5號前時，因疏未注意安全距離即逕行變換
    車道，適陳庭本駕駛車號000-0000號機車自同向後方行至該
    處，見狀閃避不及，兩車發生碰撞，致陳庭本受有頭部外傷
    併顱內出血、左股骨頸骨折、雙足跟骨骨折之傷害（黎陳月
    清所涉過失傷害罪嫌，因陳庭本撤回告訴，另由本院為不受
    理判決）；詎黎陳月清明知已肇事致陳庭本受傷，竟仍未加
    以即時救護或通知救護車送醫，亦未報警、留下姓名或聯絡
    方式等個人資料，復未停留於現場等候員警處理，即基於肇
    事逃逸之犯意，逕行駕駛上開車輛離開現場而逃逸。嗣經警
    據報循線查悉上情。
二、案經陳庭本訴由臺南市政府警察局善化分局報告臺灣臺南地
    方檢察署檢察官偵查起訴。
    理  由
一、按本件被告黎陳月清所犯為死刑、無期徒刑、最輕本刑3年
    以上有期徒刑以外之罪，亦非屬高等法院管轄之第一審案件
    ，其於準備程序中就被訴事實為有罪之陳述，經告知簡式審
    判程序之旨，並聽取檢察官及被告之意見後，本院合議庭依
    刑事訴訟法第273條之1第1項規定裁定進行簡式審判程序，
    是本案之證據調查，依同法第273條之2規定，不受同法第15
    9條第1項、第161條之2、第161條之3、第163條之1，及第16
    4條至第170條所規定證據能力認定及調查方式之限制，合先
    敘明。
二、上開犯罪事實，業據被告於偵查、本院準備程序及審理中均
    坦承不諱，並經證人即被害人陳庭本於警詢中指述明確（警
    卷第11至15頁），且有證人即被告附載之乘客蘇暉琪於警詢
    中之證述可資參佐（警卷第17至23頁），復有道路交通事故
    現場圖、道路交通事故調查報告表㈠、㈡、臺南市政府警察局
    善化分局交通分隊疑似道路交通事故肇事逃逸追查表、國軍
    高雄總醫院附設民眾診療服務處診斷證明書、臺南市政府警
    察局舉發違反道路交通管理事件通知單、監視器錄影畫面擷
    取照片、現場及車損情形照片、證號查詢汽車駕駛人資料、
    車輛詳細資料報表、臺南市車輛行車事故鑑定委員會109年9
    月25日南市交鑑字第1091185423號函暨南鑑0000000案鑑定
    意見書、GOOGLE地圖照片、本院勘驗筆錄附卷可稽（警卷第
    27頁、第29至31頁、第35頁、第39頁、第41頁、第47頁、第
    49至87頁、第89頁、第91頁、第95頁，偵查卷第15至18頁，
    本院卷第23至27頁、第73至75頁），堪認被告任意性之自白
    確與事實相符，堪以採信。又按刑法第185條之4之肇事致人
    死傷逃逸罪，其立法目的在促使駕駛人於交通事故發生後，
    能對被害人即時救護，俾減少死傷，並保障被害人權益及維
    護交通安全，故駕駛人不得自認被害人並未受傷或傷勢無礙
    ，不待確認被害人已否獲得救護，亦未等候執法人員到場處
    理，而未經被害人同意，即逕自離去（最高法院104年度臺
    上字第2746號判決意旨參照）；被告既於駕駛車輛過程中發
    生上開事故，致被害人陳庭本受傷，揆諸前揭判決意旨，自
    負有即時救護及事故後在場之義務，詎被告竟未確認被害人
    陳庭本所受傷勢情形、施以救護措施或報警，亦未等候執法
    人員到場處理或留下個人聯絡資訊，旋即置被害人陳庭本於
    不顧而逕自離開，其主觀上顯有肇事逃逸之認識與決意，客
    觀上亦有逃離事故現場之行為至明。是本件事證明確，被告
    上開犯行洵堪認定，應予依法論科。
三、論罪科刑：
  ㈠核被告所為，係犯刑法第185條之4之肇事致人傷害逃逸罪。
    至司法院釋字第777號解釋意旨固謂：非因駕駛人之故意或
    過失所致事故之情形是否構成刑法第185條之4所規定之「肇
    事」，尚非一般受規範者所得理解或預見，於此範圍內，其
    文義有違法律明確性原則，此違反部分應自該解釋公布之日
    起失其效力；然依該解釋意旨，刑法第185條之4就「駕駛人
    因故意或過失肇致事故」致人傷亡而逃逸之處罰部分，因無
    前述不明確之情形，即仍屬現行有效之法律。本件被告對於
    上開事故之發生確屬有過失，有前引證據資料足資佐證，其
    於過失肇事致人受傷後逃逸，自仍有刑法第185條之4規定之
    適用，併此指明。
  ㈡爰審酌被告駕駛車輛發生交通事故，致被害人陳庭本受有前
    述傷勢後，仍未報警、協助救護、留存個人聯絡資訊或留待
    員警前來事故現場為必要之處理，旋即逃逸，罔顧他人生命
    、身體之安全，殊為不該，且顯見其法紀意識薄弱，惟念被
    告前無刑事前案紀錄，素行尚佳，犯後坦承犯行不諱，表現
    悔意，其與被害人陳庭本亦經高雄市鳳山區調解委員會調解
    成立，已獲得被害人陳庭本之諒解，有調解書存卷可參（本
    院卷第111頁），兼衡被告之犯罪情節、對被害人陳庭本造
    成之危害，暨被告自陳學歷為高中肄業，已離婚，育有2個
    女兒且現懷有身孕，須打工獨力扶養女兒（參本院卷第142
    頁）之智識程度、家庭生活狀況等一切情狀，量處如主文所
    示之刑，以示懲儆。
  ㈢被告前未曾因故意犯罪受有期徒刑以上刑之宣告，有臺灣高
    等法院被告前案紀錄表在卷可查，其雖因一時失慮觸犯本件
    犯行，惟犯後坦承犯行不諱，應知悔悟；且被告與被害人陳
    庭本業經調解成立，被害人陳庭本已表明不再追究，有如前
    述，堪信被告經此偵、審程序及刑之宣告之教訓，當知所警
    惕，而無再犯之虞，本院認前開刑之宣告，以暫不執行為適
    當，併依刑法第74條第1項第1款規定，宣告如主文所示之緩
    刑期間，以勵自新。
  ㈣末按司法院釋字第777號解釋意旨雖另認：102年修正公布之
    刑法第185條之4規定，一律以1年以上7年以下有期徒刑為其
    法定刑，致對犯罪情節輕微者無從為易科罰金之宣告，對此
    等情節輕微個案構成顯然過苛之處罰，於此範圍內，不符憲
    法罪刑相當原則，與憲法第23條比例原則有違；此違反部分
    ，應自該解釋公布之日起，至遲於屆滿2年時，失其效力。
    但本院審酌相關情節後，認被告所犯肇事逃逸罪應量處如主
    文所示之刑，並無上開解釋意旨所指對情節輕微個案構成顯
    然過苛處罰之情形，仍應依法判決，附予敘明。
據上論斷，應依刑事訴訟法第273條之1第1項、第299條第1項前
段，刑法第185條之4、第74條第1項第1款，判決如主文。
本案經檢察官高振瑋提起公訴，檢察官林容萱到庭執行職務
中　　華　　民　　國　　110 　年　　3 　　月　　18　　日
　　　　　　　　　      刑事第四庭   法　官   蔡盈貞
以上正本證明與原本無異。
如不服本判決應於收受本判決後20日內向本院提出上訴書狀，並
應敘述具體理由。其未敘述上訴理由者，應於上訴期間屆滿後20
日內向本院補提理由書狀（均須按他造當事人之人數附繕本）「
切勿逕送上級法院」。 
　　　　　　　　　　　　　　　　　   書記官　 林耿慧　　
中　　華　　民　　國　　110 　年　　3 　　月　　18　　日
附錄所犯法條：
刑法第185條之4
駕駛動力交通工具肇事，致人死傷而逃逸者，處1年以上7年以下
有期徒刑。